【裁判字號】    92,訴,2851
【裁判日期】    921205
【裁判案由】    損害賠償
【裁判全文】
臺灣高雄地方法院民事判決  九十二年度訴字第二八五一號
    原      告  乙○○
    被      告  甲○○
右當事人間損害賠償事件，經本院於民國九十二年十一月十九日言詞辯論終結，判決
如左：
    主      文
原告之訴及假執行之聲請均駁回。
訴訟費用由原告負擔。
    事實及理由
一、本件原告起訴主張伊於前向訴外人乙勵營造工程有限公司（下稱乙勵公司）承攬
    其向訴外人高雄港務局港埠工程處（下稱高雄港務局）所承包之「高雄港務局馬
    公港埠大樓工程」之部分工程，嗣訴外人乙勵公司於工程完工前即告倒閉，訴外
    人高雄港務局乃與全體下包商達成「乙勵公司尚未完成之工作由全體下包商繼續
    施工完成，尚未完成工作所得請領之工程款改由全體下包商直接高雄港務局領取
    向」之協議，後訴外人乙勵公司竟向伊佯稱高雄港務局指示必須有一代理律師出
    面代理全體下包商領取應發工程款，其願委請律師幫伊代領工程款等語，伊遂在
    其所製作之委託書上蓋章而委由被告承辦，而被告受理委託後竟與訴外人乙勵公
    司共謀詐騙，由被告持委託書偽裝代理全體下包商而至訴外人高雄港務局代辦請
    款手續，並於代領應發放給全體下包商之工程款後由其與訴外人乙勵公司、蔡秀
    珍朋分花用，今被告以全體下包商之代理人名義領取應發放給全體下包商之工程
    款，其地位相當於破產管理人或清算人，其分配之方法自應公正、公平、公開，
    且應小心、謹慎而具專業水準，詎伊迄今竟未分配到任何金額，被告於執行上開
    事務顯有過失，且已違反保護他人之法律，為此乃依民法第一百八十四條之規定
    ，請求判令被告應給付五十一萬元及自起訴狀繕本送達之翌日起至清償日止按週
    年利率百分之五計算之利息，並願供擔保請准為假執行之宣告。
二、被告則以原告於簽立委託書後，因其與訴外人乙勵公司另有金錢往來，雙方經會
    算後，原告同意其就伊所代領之工程款中僅取回二萬元，其餘則均交付予訴外人
    乙勵公司，故伊於向訴外人高雄港務局領得工程尾款後，即依其所簽立之承諾書
    所載而將二萬元寄交予原告，伊於執行受託事務並無任何不法，更無若何侵害原
    告權利之處，原告就其主張之侵權行為爭實俱未加以舉證，所為賠償請求自屬無
    據，爰聲明駁回原告之訴及假執行之聲請，如受不利之判決，願供擔保免為假執
    行之宣告。
三、本件原告主張伊於前向訴外人乙勵公司承攬其向訴外人高雄港務局所承包之「高
    雄港務局馬公港埠大樓工程」之部分工程，嗣訴外人乙勵公司倒閉後，伊乃簽立
    委託書而委由被告處理該工程中未領工程尾款之後續洽領事宜等情，此有原告所
    提律師函、存證信函等件在卷可證，被告於此亦不爭執而堪信原告之此部分主張
    為真實，惟被告則另以前揭情詞置辯。經查，本件原告於委由被告辦理未領工程
    尾款後續洽領事宜後，乃於八十八年八月間親自書立內載「立書人乙○○茲承諾
    立書人委託甲○○律師向高雄港務局領取馬公港埠大樓新建工程之工程尾款，於
    領得後除其中新台幣貳萬元整之部份由立書人取回外，其餘部份均交還予乙勵營
    造工程有限公司或其指定之人，立書人並同意授權由朱律師逕行處理上述交還手
    續，毋需另行通知立書人，恐口無憑，特立此書」等語之承諾書，該承諾書上刪
    除之處（載以「上開款項由立書人取回之部分，應依高雄港務局撥款數額佔....
    履約保證金、.... 工程尾款等合計數額... 」等語）並經蓋用訴外人乙勵公司
    之大小章及原告所有之印文，另被告於九十二年六月十日乃以存證信函附寄面額
    二萬元之郵政匯票予原告受領乙節，此有委託書、承諾書、存證信函等件在卷可
    稽，並為原告所不爭執，而原告固另以上開承諾書上關於其所有印文乃與委託書
    上之印文不符，且其上有關「貳萬元」取回款部分並非其所預先書立云云，惟依
    原告所述，上開承諾書上之簽名及住址欄位之處乃均係其所親自書立，而該委託
    書上之印文經本院以之與原告自承真正之前開委託書上所留存之「印模」比對結
    果，兩者之大小、字形、筆法亦均屬相符（原告謂以承諾書內之「銘」字之金字
    旁兩點與下方之一橫相連而與委託書之印模不符，惟此應僅係印泥沾染多寡以致
    ，此觀承諾書內刪除字行間之印文亦未相連即明），且觀原告簽名之處，其上緊
    接之位置即複蓋有其印文，更見上開承諾書自屬真正無疑；又依原告起訴狀所述
    ，其係應訴外人乙勵公司之邀而委其聘請律師代為領取上開工程尾款，再徵以上
    開承諾書刪除之處乃分別蓋有訴外人乙勵公司之大小章及原告印文，且其所得取
    回款項原應依撥款數占履約保證金等合計數額多寡會算後而定，並除領回數額外
    ，餘即均交由訴外人乙勵公司或其指定之人領受，由此顯見原告所得領回之金額
    乃須經其與訴外人乙勵公司會算後始告確定，且該承諾書並係由訴外人乙勵公司
    交付予被告以代為辦理領款，否則如訴外人乙勵公司與此無關，其即無須於該承
    諾書上用印並為增刪字句之理，亦無須記載領回款外應交還與之之必要，被告所
    辯上該承諾書係由訴外人乙勵公司會算後交付辦理等語應屬可採。是原告於委託
    辦理系爭工程尾款領款事宜後既出具上開承諾書予訴外人乙勵公司，並於訴外人
    乙勵公司會算後交由被告予以處理，被告並即依此真正之承諾書而將所載原告得
    領回之金額予以交付，被告所受委任事宜即已完成，而原告於被告是否曾參與各
    人尾款領回數額之會算、應由其自行分配工程尾款之事宜或共謀詐騙等事實並未
    另行舉證以實其說，所陳其與訴外人乙勵公司共謀侵吞工程款，且顯有違背委任
    之任務或律師應盡之義務云云尚屬無據。今被告既無何過失以不法侵害原告之權
    利，亦無所謂違反保護他人法律之情事而應負何侵權行為責任者，從而本件原告
    依民法第一百八十四條之規定請求被告應給付五十一萬元及其遲延利息，依法洵
    屬無據，自應予以駁回，而原告之訴既經駁回，其假執行之聲請即失所依附，亦
    應併予駁回。
四、本件為判決基礎之法律關係已臻明確，兩造其餘之攻擊防禦方法核與判決結果不
    生影響，毋庸一一論列，併此敘明。
五、據上論結：本件原告之訴為無理由，合依民事訴訟法第七十八條，判決如主文。
中      華      民      國     九十二     年     十二     月     五     日
                              民事第五庭
~B法  官  黃  宏  欽
右為正本係照原本作成。
如不服本判決，應於判決送達後廿日內，向本院提出上訴狀並表明上訴理由，如於本
判決宣示後送達前提起上訴者，應於判決送達後十日內補提上訴理由書（須附繕本）。
中      華      民      國    九十二    年     十二     月      五      日
~B法院書記官  史華齡


司法院資訊處製作；財團法人民間司法改革基金會備份。
